【裁判字號】    89,上易,630
【裁判日期】    890510
【裁判案由】    妨害名譽
【裁判全文】
臺灣高等法院刑事判決                            八十九年度上易字第六三號
    上  訴  人
    即  自訴人   乙○○
    被      告   甲○○
右上訴人因被告公然侮辱案件，不服台灣台北地方法院八十八年度自字第一０三八號
，中華民國八十九年一月十八日第一審判決，提起上訴，本院判決如左：
    主  文
上訴駁回。
    事  實
一、緣甲○○與乙○○因房屋使用問題發生糾紛，嗣乙○○認甲○○涉有竊佔罪嫌向
    台灣台北地方法院提起自訴（即八十八年度自字第一０三八號案件），經台灣台
    北地方法院於八十八年十一月十六日下午二時四十分許，傳喚二人至台灣台北地
    方法院第十五法庭公開審理之際，甲○○竟因被訴而心生不滿，並基於公然侮辱
    之犯意，當庭出言辱罵乙○○「心理變態」，而公然以該等客觀上足以貶抑人格
    社會評價之言詞侮辱乙○○。
二、案經自訴人乙○○提起自訴。
    理  由
一、訊據被告甲○○固坦承於在八十八年十一月十六日下午二時四十分許在台灣台北
    地方法院第十五法庭公開審理自訴人自訴被告竊佔罪（即八十八年度自字第八五
    四號案件）之際，因被訴心生不滿，當庭辱罵乙○○「心理變態」之語不諱，核
    與自訴人指述情節相符。且查被告右開犯行，並經原審調取八十八年度自字第八
    五四號案卷查閱無訛，有該案八十八年十一月十六日筆錄影本一份附卷可稽，復
    經原審當庭勘驗該案開庭錄音帶查證屬實，製有勘驗筆錄在卷足憑，而「心理變
    態」一詞，在一般客觀之社會評價上，顯然具有貶抑他人人格之作用，被告以該
    等言詞辱罵自訴人，亦足以貶抑自訴人人格，且被告既係於案件開庭審理時，在
    法官、書記官、錄事、庭丁、法警及其他不特定訴訟當事人得以共見共聞之情形
    下，當庭辱罵自訴人「心理變態」，其公然侮自訴人之犯行甚明。是本件事證已
    臻明確，被告犯行洵堪認定。
二、按刑法第三百零九條第一項之公然侮辱罪，係以不摘示事實，公然侮辱人為其要
    件；又被告於言詞辯論程序中，在公開法庭對他造當事人為言語公然侮辱及誹謗
    他造，顯已超過言詞辯論之範圍。
三、查被告甲○○於法庭上以「心理變態」之詞辱罵上訴人即自訴人，核其所為，係
    犯刑法第三百零九條第一項公然侮辱罪，原審因而適用上開法條及第四十二條第
    二項，罰金罰鍰提高標準條例第一條前段、第二條，並審酌被告犯罪動機、目的
    、手段、所生危害及犯罪後飾詞圖卸之態度等一切情狀，量處罰金貳仟元，並諭
    知易服勞役折算標準，本院認其認事用法及量刑，均稱允洽。自訴人上訴意旨以
    原判決判決過輕，提起上訴請求本院撤銷改判，洵屬無據，即應予駁回。
四、自訴意旨另以：被告於前揭時、地，尚接續辱罵自訴人係「是非人」，因認被告
    亦涉有此部分公然侮辱犯行，並據以指摘原判決不當云云。經查：訊據被告雖坦
    承當時於甫離開法庭之際，私下向其律師稱自訴人為「是非人」等語，但堅決否
    認係公然為之，辯稱只是私下與其律師談話而已。查本件原審即曾調取八十八年
    度自字第八五四號案卷查閱結果，並無被告當庭指稱自訴人為「是非人」之記載
    ，有該案八十八年十一月十六日筆錄影本在卷可稽，再經原審當庭勘驗該案開庭
    錄音帶查證結果，亦未發現有被告指稱自訴人為「是非人」之錄音，有勘驗筆錄
    在卷足憑，而被告與上訴人間自八十七年三月起彼此間有偽造文書、傷害、恐嚇
    、竊佔等訴訟於法院審理中或經判決，顯見被告與上訴人即自訴人之嫌隙已深，
    對於自訴人認被告曾於法庭上公然稱其為「是非人」之用語，尚無積極、確切之
    證據足資佐證自訴人此部分指訴與事實相符，自難僅以自訴人單一指訴遽認被告
    涉有此部分公然侮辱犯行，惟自訴意旨既認此部分與前揭論罪部分具有接續犯之
    實質上一罪關係，原審爰不另為無罪諭知，亦核無不合。上訴人自訴人指摘原判
    決不當，亦無理由，併此敘明。
五、自訴人經合法傳喚，無正當理由不到庭，爰不待其陳述逕行判決，附此說明。
六、據上論斷，應依刑事訴訟法第三百六十八條、第三百七十三條、第三百三十一條
    第一項後段，判決如主文。
中      華        民        國        八十九      年      五    月  十  日
                              臺灣高等法院刑事第二十一庭
                                  審判長法  官
                                        法  官
                                        法  官
不得上訴


司法院資訊處製作；財團法人民間司法改革基金會備份。
